【裁判字號】    89,上更(一),173
【裁判日期】    890725
【裁判案由】    違反毒品危害防制條例
【裁判全文】
臺灣高等法院高雄分院刑事判決                八十九年度上更(一)字第一七三號
    上  訴  人
    即  被  告    甲○○
    選任辯護人    顏宏斌
右上訴人因違反麻醉藥品管理條例案件，不服臺灣屏東地方法院八十六年度訴字第六
九六號中華民國八十六年十月十五日第一審判決（起訴案號：臺灣屏東地方法院檢察
署八十六年度偵字第六三六七號），提起上訴（另移送併辦案號：同檢察署八十六年
度偵字第九五四四號），判決後經最高法院發回更審，本院判決如左：
      主    文
原判決撤銷。
甲○○共同連續非法販賣化學合成麻醉藥品，處有期徒刑伍年。
扣案之安非他命壹包（驗後毛重捌點玖零公克）沒收。
      事    實
一、甲○○係計程車司機，受販毒犯鍾秋山（販賣安非他命部分已經本院以八十七年
    度上訴字第三五一號案件判處有期徒刑六年六月，於八十八年二月二日確定）僱
    用為之送貨，明知所送之牛奶糖紙盒及香菸內盒裝之晶體，係違禁品之安非他命
    ，竟為之送貨給買受者，並向買受者收錢轉交鍾秋山，而與鍾秋山共同基於非法
    販賣化學合成麻醉藥品安非他命牟利之概括犯意聯絡，先於民國（下同）八十六
    年七月中旬某日，受鍾秋山之僱用，駕駛ＰＹ─七九七號計程車，將鍾秋山所交
    付裝在牛奶糖紙盒內價值新臺幣（下同）二千元之麻醉藥品安非他命，送至屏東
    縣內埔鄉鎮安宮附近，將安非他命非法販賣予某一姓名不詳年約四十歲之男子，
    並向其取得二千元後交給鍾秋山；又於八十六年八月三日（起訴書誤載為八月二
    日）下午三時三十分許，以前述相同之方式，替鍾秋山送香菸盒裝內含價值一萬
    元之安非他命至屏東縣屏東市仁愛之家大門附近，端放路旁，正等待姓名年籍不
    詳之買主前來取貨時，經埋伏之警方當場查獲而未遂，並扣得安非他命（驗前毛
    重為八‧九五公克，驗後毛重八‧九０公克）一小包（外裝之大衛杜夫牌香菸盒
    一個已經警丟棄滅失）。
二、案經屏東縣警察局屏東分局移送臺灣屏東地方法院檢察署檢察官偵查起訴。
      理    由
一、訊之上訴人甲○○坦承有於右揭時地替鍾秋山送牛奶糖紙盒裝及香煙盒裝之物品
    二次，並於第一次送貨時取回二千元交付鍾秋山之事實不諱，惟矢口否認有非法
    販賣化學合成麻醉藥品之犯行，辯稱：我不知鍾秋山所委託運送之物品是違禁物
    安非他命云云。然查：上訴人甲○○於警訊時坦承：「該安非他命是一名綽號『
    阿山』年約三十歲男子叫我放置的，該名『阿山』男子於八十六年八月三日十五
    時以電話呼叫第一無線電台指定我所駕駛ＰＹ─七九七號計程車至屏東地方法院
    等他，而我到達後，他就拿一盒大衛杜夫香煙盒內藏一包安非他命叫我送到屏東
    市○○路仁愛之家附近，就有人會向我拿該包安非他命，並交一萬元給我，而我
    到達後將該藏有安非他命之香煙盒放置路邊，警方就上前盤查，並查獲該包安非
    他命，將我逮捕。」、「我幫『阿山』之男子共送過二次，第一次是於八十六年
    七月中旬，送到內埔鄉鎮安宮，價錢為二千元，第二次就是今日八十六年八月三
    日十五時三十分許，送到屏東市仁愛之家。」、「每次送達以計程車跳錶為主，
    每次約三百元至五百元代價」等語（見警卷第一～二頁）；又上訴人甲○○於檢
    察官偵查中坦承：「我有問他（指鍾秋山），他說俗稱是「糖果」，「糖果」可
    能是安非他命。」等語（見偵查卷第四頁正面第七行）；上訴人甲○○於原審審
    理中亦坦承：「（第二次運送時）在歸仁路及和順路口等紅綠燈時，我有打開看
    ，看見有一結晶體，我懷疑是違禁品。」等語（見原審卷第十三頁正面第三行）
    。而証人鍾秋山於原審審理中亦到庭供稱：「（八十六年七月中旬及八十六年八
    月三日有否託甲○○送東西，詳情如何﹖）有的，共二次，第一次是以糖果盒送
    ，地點我忘了，內裝安非他命，回來後他交我幾千元，第二次是以香煙盒裝一萬
    元之安非他命，地點在香揚巷附近。」、「依常理，甲○○應知道我託他送的是
    安非他命等的違禁品。」等語（見原審卷第卅九頁背面、第四十頁正面）。另現
    場查獲之警員涂展隆於原審審理中到庭結證稱：「我們埋伏在路旁，正好甲○○
    開計程車到場並丟下一包香煙盒，他正好迴車，我與同事攔下他的車，甲○○先
    開口向我們說，你們是否要買那東西的人，我們就將他逮捕。」等語（見原審卷
    第二十五頁）。再查上訴人甲○○前開送貨之行徑鬼祟，已與通常送正當貨物之
    情有異，況且香煙、糖果到處可購得，亦無須為小小一包香煙或糖果，雇請上訴
    人甲○○用計程車送貨之理，又上訴人甲○○於送至歸仁路及和順路口等紅綠燈
    時，也有打開看，看見係結晶體，足認上訴人甲○○對所送貨之盒內所裝之晶體
    係違禁品安非他命，已有所認知，十分明顯。又上訴人甲○○雖辯稱：警察刑求
    有打伊云云，惟警員涂展隆於本院本審調查時陳稱：未對甲○○刑求，也無其他
    警員刑求等語；警員蔡信義陳稱：未對甲○○刑求等語，質之上訴人甲○○亦稱
    無証据証明被刑求等語（見八十九年七月十一日本院審判筆錄），上訴人甲○○
    刑求之抗辯，尚非可採。又扣案之白色粉末，經送請高雄醫學院附設中和紀念醫
    院檢驗，驗出確含有甲基安非他命成份，此有該院八十六年九月十六日編號Ｈ0
    000000號檢驗報告單一份在卷可憑（見原審卷第十八頁），復有安非他命
    一小包（驗前毛重八．九五公克，驗後毛重八．九公克）扣案可憑。本件罪證明
    確，上訴人甲○○所辯，係卸責之詞，不足採信，其犯行已堪認定。
二、按毒品危害防制條例，已於八十七年五月二十日公布施行，依該條例第四條規定
    販賣第二級毒品安非他命，處無期徒刑或七年以上有期徒刑，得併科新台幣七百
    萬元以下罰金，與麻醉藥品管理條例第十三條之一第二項第一款之規定，非法販
    賣化學合成麻醉藥品罪，處五年以上有期徒刑，得併科五萬元以下罰金相比較，
    前者處罰較重，依刑法第二條第一項但書從輕從新之規定，應適用有利於行為人
    之麻醉藥品管理條例第十三條之一第二項第一款之規定論處。查安非他命屬中樞
    神經興奮劑，具有輕微之成癮性，服用後會產生依賴性、耐藥性，並引起不安、
    頭昏、顫抖、亢進性反應、失眠、焦慮、譫妄、慢性中毒、精神障礙、類似精神
    分裂症之錯覺、幻覺、妄想及伴有行動與性格異常等副作用，其劑量增大時，甚
    或會導致死亡；而其慣用者，由於精神錯亂，更具有暴力攻擊及反社會行為等傾
    向，情況極為嚴重；尤以戒解不易，其毒害不在煙毒之下，乃經行政院衛生署於
    七十九年十月九日以衛署藥字第九Ｏ四一四二號公告列入麻醉藥品管理條例第二
    條第四款所定「化學合成麻醉藥品」管理，並禁止非法持有及施打、吸用、販賣
    。上訴人甲○○替人非法販賣安非他命之行為，係犯麻醉藥品管理條例第十三條
    之一第二項第一款之非法販賣化學合成麻醉藥品罪。公訴人認上訴人甲○○所為
    係犯同條文之運輸麻醉藥品及幫助販賣麻醉藥品罪，惟上訴人甲○○已參與交貨
    、取款等販賣之構成要件行為，自應與鍾秋山同負共同非法販賣化學合成麻醉藥
    品之罪責，公訴人之論罪，尚有未洽，併此敘明。上訴人甲○○與鍾秋山就前揭
    販賣安非他命犯行，彼此間有犯意之聯絡及行為之分擔，俱為共同正犯。上訴人
    第二次已著手於販賣行為，經當場查獲而不遂，為未遂犯；其一次非法販賣安非
    他命既遂及一次非法販賣安非他命未遂犯行，時間緊接，方法相同，所犯又係犯
    罪構成要件同一之罪，顯係基於概括之犯意反覆為之，應依連續犯之規定論以非
    法販賣麻醉藥品既遂一罪。上訴人甲○○先後非法持有安非他命二次，亦係基於
    概括之犯意，本應以連續持有論，惟其持有後，進而販賣，其持有之低度行為應
    被販賣高度行為所吸收，不另論其非法持有化學合成麻醉藥品罪。至上訴人甲○
    ○於警訊時及原審偵審中固均供稱託其送貨者為綽號「阿山」者，然綽號「阿山
    」之鍾秋山非法販賣安非他命等犯行，早於八十五年十月二十五日下午一時許，
    在屏東縣潮州鎮○○路一四一巷三四號為警查獲，此有臺灣屏東地方法院檢察署
    八十五年度偵字第七二六一、七二六二號起訴書在卷可按，況上訴人甲○○與鍾
    秋山係共同正犯，上訴人甲○○自無從依麻醉藥品管理條例第十三條之三規定減
    輕其刑，併此敘明。
三、移送併辦意旨略以：被告甲○○於八十六年九月七日晚上在屏東縣麟洛鄉媽祖廟
    旁，以二千元之代價，非法販賣安非他命二包予黃志昇云云，因認此部分被告甲
    ○○亦涉有麻醉藥品管理條例第十三條之一第二項第一款之非法販賣化學合成麻
    醉藥品罪嫌云云。訊據上訴人甲○○固坦承有於八十六年九月八日凌晨一時四十
    分許，以前開計程車搭載黃志昇行經國道中山高速公路北上二百公里左右為警攔
    截之事實，惟堅決否認有上開非法販賣安非他命之犯行，辯稱：我並未販賣安非
    他命予黃志昇等語。經查：黃志昇固於檢察官偵查中供稱：「為警查扣之安非他
    命三九．二公克，其中二包是我的，其餘是計程車司機的，安非他命是我向司機
    『阿發』買的，就是前日晚上在屏東縣麟洛鄉媽祖廟旁某朋友家中向他買二包二
    千元：：：部分安非他命是甲○○叫我保管的，他原先放在駕駛座前。」云云。
    惟黃志昇於本院前審囑託臺灣屏東地方法院訊問時證稱：「（八十六年九月八日
    凌晨在高速公路北上二八０公里自褲管掉落之安非他命如何來的﹖）我當時在服
    兵役，放假買的」、「我沒有向甲○○買安非他命」等語（見八十七年三月十三
    日訊問筆錄），黃志昇上開於檢察官偵查中與本院囑託臺灣屏東地方法院訊問之
    證詞，前後供述不一，黃志昇上開於檢察官偵查中之供述即有瑕疵。再依查獲警
    員郭仲義、張國炎於所撰報告中陳稱略以：「八十六年九月八日一時四十分服勤
    北向收費站守望勤務，發現ＰＹ─七九七號小營客車乘客可疑，便攔下盤查，該
    乘客自稱黃志昇，目前服役將屆退伍，經向指揮中心查詢，該乘客有多項麻藥前
    科，欲向前查看時，該乘客便左右走動，後忽然從該乘客身上掉落一包香煙盒，
    經檢查後，發現該香煙盒內藏有安非他命三九．二公克，正要將之逮捕時，該乘
    客快速拔腿往收費站右側跳越鐵絲綱往稻田逃逸，經圍捕未獲」，此有上開報告
    書影本乙紙在卷可按；而依扣押物品清單觀之，上開自黃志昇身上掉落之香煙盒
    計有安非他命小計有四小包，若係上訴人甲○○將其所有之安非他命託黃志昇保
    管，衡之常情，黃志昇應無與其所購之安非他命混合置於同一香煙盒內之理，況
    黃志昇若係向上訴人甲○○購得而持有前開安非他命，亦不致畏罪情虛而當場跳
    越高速公路邊側之鐵絲綱逃逸之情，顯見上開安非他命應係黃志昇所有。準此，
    自不能僅憑黃志昇上開於檢察官偵查中之有瑕疵之供述，據以認定上訴人甲○○
    有此部分非法販賣安非他命予黃志昇之犯行。因証人黃志昇所述其購買毒品之對
    象、金額前後不符，且依其所稱以二千元價格向上訴人買三九．二公克之安非他
    命，價格上亦與常情不符已難遽信，上訴人甲○○是否販賣毒品予黃志昇，非無
    可疑，另僅憑一人單方片面前後不一之陳述即遽認他人犯罪，在証據法則上亦有
    違誤，黃志昇於檢察官偵查中之供述即有瑕疵，此外又查無其他確切之事證足以
    證明上訴人甲○○有何此部分非法販賣安非他命予黃志昇之犯行，此部分不能證
    明上訴人甲○○犯罪，惟檢察官移送併辦認此部分與起訴部分（檢察官係一併追
    訴之意才移送併辦），係基於概括之犯意，屬裁判上一罪關係，故不另為無罪之
    諭知，附此敘明。
四、原審予以論科，固非無見，惟查毒品危害防制條例，已於八十七年五月二十日公
    布施行，依該條例第四條規定販賣第二級毒品安非他命，較麻醉藥品管理條例第
    十三條之一第二項第一款之規定，非法販賣化學合成麻醉藥品罪之刑為重，原審
    未及比較新舊法，並適用適用有利於行為人之麻醉藥品管理條例第十三條之一第
    二項第一款之規定論處，尚有未洽，上訴人甲○○上訴否認共同販賣安非他命，
    雖無理由，惟原判決既有可議，自應予撤銷改判。審酌上訴人甲○○係為貪圖車
    資，才替販毒犯送貨，其犯罪之動機、目的、手段、及其素行尚佳、無不良前科
    紀錄、乙識程度、犯罪所生之損害，犯罪後坦承大部分犯行，態度良好，其犯罪
    所得之車資不多等一切情狀，爰從輕量處有期徒刑五年。扣案之安非他命一包（
    驗後餘毛重八．九０公克），係違禁物，依刑法第三十八條第一項第一款規定併
    宣告沒收；至送鑑耗損之安非他命結晶體既已滅失，自無庸宣告沒收。又外裝之
    大衛杜夫牌香菸盒一個已經警丟棄滅失，此經警員即小隊長蔡信義陳明，亦無庸
    宣告沒收，附此敘明。
據上論結，應依刑事訴訟法第三百六十九條第一項前段、第三百六十四條、第二百九
十九條第一項前段，麻醉藥品管理條例第十三條之一第二項第一款，刑法第十一條前
段、第二條第一項但書、第二十八條、第五十六條、第三十八條第一項第一款規定，
判決如主文。
本案經檢察官林應華到庭執行職務。
中    華    民    國     八十九     年       七       月     二十五     日
                              臺灣高等法院高雄分院刑事第八庭
                                  審判長法官  郭雅美
                                        法官  洪兆隆
                                        法官  張盛喜
右正本證明與原本無異。
如不服本判決，應於判決送達後十日內向本院提出上訴狀，其未述理由者並應於提
出上訴狀後十日內向本院補提理由書（應附繕本)。
                                      書記官  鄭翠芬
中    華    民    國     八十九     年       七       月     二十六     日
附錄本判決論罪之法條：
麻醉藥品管理條例第十三條之一第二項第一款：
違反前條之規定，其屬於第二條第四款之麻醉藥品者，依左列規定處罰：
一、非法輸入、製造、運輸、販賣者，處五年以上有期徒刑，得併科五萬元以下罰金
    。
                                                                        Ｋ


司法院資訊處製作；財團法人民間司法改革基金會備份。
